【裁判字號】    99,裁,3254
【裁判日期】    991209
【裁判案由】    綜合所得稅
【裁判全文】
最  高  行  政  法  院  裁  定
                                      99年度裁字第3254號
聲  請  人  賈愛蓮
訴訟代理人  卓隆燁
上列聲請人因與相對人財政部高雄市國稅局間綜合所得稅事件，
對於中華民國99年7月15日本院99年度裁字第1511號裁定，聲請
再審，本院裁定如下：
    主  文
再審之聲請駁回。
再審訴訟費用由聲請人負擔。
    理  由
一、按裁定已經確定，而有行政訴訟法第273條之情形者，始得
    對之聲請再審，同法第283條定有明文。又行政訴訟法第273
    條第1項第1款所謂適用法規顯有錯誤者，係指原裁判所適用
    之法規與該案應適用之法規相違背或與解釋、判例有所牴觸
    者而言。至於法律上見解之歧異，當事人對之縱有爭執，要
    難謂為適用法規顯有錯誤，而據為再審之理由。
二、本件聲請人因綜合所得稅事件，經高雄高等行政法院99年度
    簡字第92號判決（下稱原審判決）駁回後，提起上訴，復經
    本院99年度裁字第1511號裁定（下稱原確定裁定）以上訴不
    合法而駁回。聲請人不服，對原確定裁定聲請再審，其聲請
    意旨略以：（一）聲請人業已於上訴狀，就涉及原則性法律
    見解之處具體說明，依行政訴訟法第244條之規定提起上訴
    ，惟上訴審於無具體表明聲請人所提主張為何不符之情況下
    ，僅以聲請人所陳理由並無涉及法律見解具有原則性為由，
    逕依行政訴訟法第249條第1項前段予裁定駁回，原確定裁定
    顯有行政訴訟法第273條第1項第1款「適用法規顯有錯誤」
    之再審事由。（二）聲請人業已於行政訴訟上訴狀詳細說明
    財政部臺北市國稅局96年6月5日財北國稅審二字第09602018
    43號函釋(下稱96年函釋)的緣由，與財政部95年6月28日台
    財稅字第09504063430號函釋（下稱95年函釋）之見解相同
    ，惟上訴審未依職權審酌，率以本案件與聲請人援引之95年
    函釋及96年函釋情形不相同為由，而逕依行政訴訟法第249
    條第1項前段予裁定駁回，顯有行政訴訟法第273條第1項第1
    款「適用法規顯有錯誤」之再審事由。（三）原審判決未依
    職權究明租賃車輛為保險業務員招攬業務所必須，僅以聲請
    人未能證明租賃車輛係為公務使用為由，即遽予核認租賃車
    輛為私人使用。惟本件聲請人業已於行政訴訟上訴狀理由二
    說明，舉證責任係為稅捐稽徵機關之責任，上訴審未就聲請
    人所提主張加以詳查，仍指稱聲請人未能證明系爭車輛係為
    公務用途，而逕依行政訴訟法第249條第1項前段予裁定駁回
    ，顯有行政訴訟法第273條第1項第1款「適用法規顯有錯誤
    」之再審事由。（四）原審判決未依職權審酌臺北地方法院
    檢察署檢察官偵查事證及其不起訴處分書之認定，僅以該不
    起訴書被告非聲請人為由，認定不能拘束本案，聲請人業已
    於行政訴訟上訴狀理由貳之二說明，惟原確定裁定以不起訴
    書非為確定判決為由，而逕依行政訴訟法第249條第1項前段
    予裁定駁回，違反本院32年判字第18號判例及司法院釋字第
    392號，顯屬適用法規錯誤，有行政訴訟法第273條第1項第1
    款「適用法規顯有錯誤」之再審事由等語，求為判決廢棄原
    確定裁定及原審判決，並撤銷原處分及訴願決定。
三、本院按：原確定裁定係以：(一)原審判決已認定聲請人實質
    上為系爭租賃車輛之承租人，永達保險經紀人股份有限公司
    （下稱永達公司）僅為租賃契約名義上之承租人，實際上未
    承租系爭租賃車輛，而聲請人主張系爭租賃車輛租金為永達
    公司經營本業及附屬業務所使用之費用，而應認列為營業費
    用，此係屬對聲請人有利之事實，自應由聲請人負舉證責任
    。原審判決並未任意調整舉證責任，無所涉及之法律見解具
    有原則性。(二)本院32年判字第18號判例：「司法機關所為
    之確定判決，其判決中已定事項，若在行政上發生問題時，
    行政官署不可不以之為既判事項而從其判決處理，此為行政
    權與司法權分立之國家一般通例。」係就發生既判力之法院
    確定判決對行政機關之效力為闡釋。然聲請人所主張之臺北
    地檢署檢察官96年度偵字第2347號不起訴處分書，並非法院
    確定判決，自無上開本院判例之適用。反而是行政法院應本
    於調查所得自行認定事實，不受刑事判決所認定事實之拘束
    ，本院著有44年判字第48號判例可資參照。上訴意旨以本院
    32年判字第18號判例主張原判決應受上開不起訴處分書所認
    定事實之拘束云云，尚有誤會，自無所涉及之法律問題意義
    重大，有由本院加以闡釋必要之原則重要性情事。(三)財政
    部95年函釋，係說明保險公司相關費用應依營利事業所得稅
    查核準則相關規定列報，北市國稅局96年函釋，則係說明依
    營利事業所得稅查核準則相關規定，在不同情形下應如何列
    報，並不足資以認定系爭所得非薪資所得。原審判決認定系
    爭款項為聲請人之薪資所得，與上訴意旨援引之財政部95年
    函釋及北市國稅局96年函釋情形不相同，自無本院89年度判
    字第699號判決所揭示不得就業經查定確定之案件，憑藉新
    見解重為較不利於當事人之查定處分情事。上訴意旨援引上
    開函釋及本院判決為爭執，尚無所涉及之法律問題意義重大
    ，有由本院加以闡釋必要之原則重要性情事。(四)財政部79
    年函釋係就營業人租用汽車載運員工上下班之情形為解釋，
    本案並非此種情形，自不能以該函釋認本案所涉及之法律問
    題意義重大，有由本院加以闡釋必要之原則重要性情事。(
    五)上訴意旨其餘指摘，未屬第一審判決對於行政命令是否
    牴觸法律所為之判斷，或就同類事件所表示之法律見解，與
    其他高等行政法院或最高行政法院所表示之見解牴觸，或其
    他所涉及之法律問題意義重大，而有加以闡釋之必要情形。
    從而，聲請人提起本件上訴，依行政訴訟法第235條，不應
    許可，其上訴難謂合法等由，據以駁回聲請人在原程序之上
    訴。經查原確定裁定以該事件所涉法律見解未具原則性為由
    予以駁回，已詳述其認定之理由，於法尚無不合，並無與該
    案應適用之現行法規顯然違背，亦無與解釋判例顯有牴觸之
    情，上述聲請再審意旨猶執原詞予以指摘，核屬個人主觀法
    律歧異見解，依首開所述，尚與所謂適用法規顯有錯誤有間
    ，應予駁回。另聲請人對於高雄高等行政法院99年度簡字第
    92號判決提起再審之訴部分，本院另行裁定移送管轄，附此
    敘明。
四、據上論結，本件聲請為無理由。依行政訴訟法第283條、第
    278條第2項、第104條、民事訴訟法第95條、第78條，裁定
    如主文。
中    華    民    國    99    年    12    月    9     日
                    最高行政法院第六庭
                        審判長法官  藍  獻  林
                              法官  林  金  本
                              法官  廖  宏  明
                              法官  姜  素  娥
                              法官  林  文  舟

以  上  正  本  證  明  與  原  本  無  異
中    華    民    國    99    年    12    月    10    日
                              書記官  彭  秀  玲

司法院資訊處製作；財團法人民間司法改革基金會備份。
